臺灣雲林地方法院刑事判決　　　　　　　 95年度訴字第901號
公　訴　人　臺灣雲林地方法院檢察署檢察官
被　　　告　丙○○
　　　　　　　　　　國民
指定辯護人　本院公設辯護人　乙○○
上列被告因偽造貨幣案件，經檢察官提起公訴（95年度偵字第49
67號） ，本院判決如下：
    主  文
丙○○意圖供行使之用而收集偽造之通用紙幣，累犯，處有期徒
刑壹年捌月。
扣案編號為EB716163JR之仟元新臺幣偽鈔張、編號為LM564646
XQ之仟元新臺幣偽鈔肆張、編號為LM564225XQ之仟元新臺幣偽鈔
貳張、編號為LM564242XQ 之仟元新臺幣偽鈔肆張，均沒收之。
    事實及理由
一、犯罪事實：
    丙○○前因毒品、竊盜、偽造文書、恐嚇等案件，分別於民
    國93年12月06日、93年12月13日、94年01月31日、94年12月
    19日，經本院以93年度訴字第542 號、93年度虎簡字第297
    號、93年度虎簡字第331 號、94年度港簡字第281 號判決判
    處有期徒刑10月、3 月、4 月、3 月、6 月確定，四罪接續
    執行，於95年05月08日假釋出監，95年09月12日縮刑期滿，
    未經撤銷假釋，以執行完畢論。其明知殷輝武，所持有之新
    臺幣（下同）千元紙鈔13張（編號為EB716163JR之千元偽鈔
    3 張、編號為LM564646XQ之千元偽鈔4 張、編號為LM564225
    XQ之千元偽鈔2 張、編號為LM564242XQ之千元偽鈔4 張），
    均係偽造之通用紙幣，竟意圖供行使之用，於95年09月16、
    17日，在雲林縣麥寮鄉○○村○○路之「芸上電子遊藝場」
    外，以3,000 元代價，向殷輝武購得而收集之，擬持上開偽
    鈔購買毒品。嗣於同年10月02日上午09時許，在雲林縣麥寮
    鄉○○路51巷內為警查獲，並當場扣得上開偽造之千元紙幣
    13張。
二、認定犯罪事實所憑之證據及理由：
(一)、證據能力部分：
    被告及辯護人對於檢察官所舉書面供述證據之證據能力，於
    審判程序同意作為證據，本院審酌該等書面作成時之情況，
    認為適當，依刑事訴訟法第159 條之5 第1項 之規定，認有
    證據能力。
(二)、證明力部分：
１、上開犯罪事實，業據被告於警詢、檢察官面前及本院審理時
    自白不諱，供述：約95年09月16、17日晚上，在雲林縣麥寮
    鄉○○村○○路「芸上電子遊藝場」外，遇見殷輝武，殷輝
    武表示有偽鈔，詢問是否願意購買，其遂以3,000 元代價，
    向殷輝武購買扣案13張偽鈔，向殷輝武購買扣案13張鈔票時
    ，即已知悉係偽鈔，還沒有使用偽鈔去買過東西，即為警查
    獲等語明確。並於本院行準備程序時，主動表示其友人許萬
    居，曾經與殷輝武一起至苗栗拿過毒品，偽鈔也是由該處拿
    到，希望檢察官可以偵辦毒品及偽鈔來源等語綦詳。
２、被告於95年10月02日上午09時許，在雲林縣麥寮鄉○○路51
    巷內，為警查獲並扣得偽鈔13張等情，亦有贓證物清單1 紙
    、照片1 張及扣案偽鈔13張（編號為EB716163JR之千元偽鈔
    3 張、編號為LM564646XQ之千元偽鈔4 張、編號為LM564225
    XQ之千元偽鈔2 張、編號為LM564242XQ之千元偽鈔4 張）可
    資佐證。而扣案之紙鈔經送中央印製廠鑑定結果，認該批壹
    仟元偽鈔均以彩色噴墨方式仿印，無凹版印紋凸起效果，紙
    張非鈔券紙，水印以灰色墨在紙張背面仿製，安全線以燙印
    箔膜（含面額數字）仿鈔券正面五段裸露部分，左下角面額
    數字以亮光物質仿折光變色油墨，均屬偽造，有該廠中印發
    字第0950005026號函1 件在卷足憑。
３、被告於警詢、檢察官面前及本院審理時並供稱：還未使用該
    假鈔就被警查獲，想要用偽鈔來購買毒品等語，復參酌被告
    本件為警查獲時，同時自被告身上扣得海洛因毒品7 包、注
    射針筒1 支、止血帶1 條等情，足認被告應有施用毒品之犯
    行，被告自白收集扣案偽鈔，意在購買毒品使用，信屬真實
    ，顯見被告向殷輝武購買偽鈔時，已有持以買受毒品行使之
    意圖，亦堪認定。
４、綜上所述，被告犯行明確，洵堪認定，應予依法論科。
三、論罪科刑之理由：
(一)、按刑法第196 條第1 項所謂意圖供行使之用而收集偽造銀行
    券之罪，祇以供行使之意思將偽券收集到手後，即屬既遂，
    至嗣後之行使與否，於其犯罪之成立無關（最高法院27年上
    字第331 號判例意旨參照），又刑法第196 條第1 項意圖供
    行使之用而收集偽造紙幣罪，行為人只要係意圖供行使之用
    而收集偽造之紙幣，其犯罪即已既遂，並不以事後已持以行
    使為必要，是上訴人收集偽鈔後，是否將偽鈔置於「隨時可
    供使用之狀態」，對於行為人本件犯罪之成立並無影響（最
    高法院96年臺上字第1243號判決意旨參照）。且查臺灣銀行
    發行之新臺幣係屬國幣，中央銀行法第13條及中央銀行發行
    新臺幣辦法第2 條分別定有明文，自屬通用紙幣。被告意圖
    供行使之用，向殷輝武購買偽鈔，雖尚未行使，然其已經收
    集偽鈔得逞，核其所為，係犯刑法第196 條第1 項之意圖供
    行使之用而收集偽造之通用紙幣罪。
(二)、被告前因毒品、竊盜、偽造文書、恐嚇等案件，分別於93年
    12月06日、93年12月13日、94年01月31日、94年12月19日，
    經本院以93年度訴字第542 號、93年度虎簡字第297 號、93
    年度虎簡字第331 號、94年度港簡字第281 號判決判處有期
    徒刑10月、3 月、4 月、3 月、6 月確定，四罪接續執行，
    於95年05月08日假釋出監，95年09月12日縮刑期滿，未經撤
    銷假釋，以執行完畢論，有臺灣高等法院被告前案紀錄表在
    卷可憑，其於有期徒刑執行完畢後，5 年內再故意犯本件有
    期徒刑以上之罪，應依刑法第47條第1 項之規定，論以累犯
    ，並加重其刑。
(三)、法院於面對不分犯罪情節如何，概以重刑為法定刑者，於有
    情輕法重之情形時，在裁判時本有刑法第59條酌量減輕其刑
    規定之適用，以避免過嚴之刑罰，大法官會議解釋釋字第26
    3 號解釋文可資參照。亦即，法院為避免刑罰過於嚴苛，於
    情輕法重之情況下，應合目的性裁量而有適用刑法第59條酌
    量減輕被告刑度之義務。又適用刑法第59條酌量減輕其刑時
    ，並不排除同法第57條所列舉10款事由之審酌（最高法院70
    年05月16日70年度第6 次刑事庭長會議決議足供參考）。基
    於以上之理由，本院審酌：
１、被告前有毒品、竊盜、偽造文書、恐嚇等犯罪前科，有臺灣
    高等法院被告前案紀錄表在卷可參，素行不佳，猶不知惕勵
    ，仍蔽於私利而收集偽鈔，意圖破壞金融交易秩序，殊值非
    難。
２、惟被告因巧遇友人殷輝武向其兜售扣案偽造通用紙幣，而一
    時思慮欠週，以3,000 元價格購買，被告並非長期收集偽造
    紙幣使用之人，所購得之偽造紙幣僅13張，數量不多，持有
    時間僅約2 星期，期間不長，且尚未使用，被告惡性不重，
    犯罪情節及所生危害均屬輕微。
３、被告於偵審過程中，均坦白承認犯行，且被告為警查獲後，
    據實供出偽造紙幣之購買來源，使偵查機關得以順利追查本
    案，另提供對於偽造紙幣之地點可能知情者，予偵查機關追
    查紙幣製造來源，雖終未能因之破獲偽造紙幣者，然可見被
    告犯罪後已知悔悟，犯後態度良好。
４、以上各情，足認被告犯罪情狀是有值得憫恕之處，其所犯之
    罪之法定刑為3 年以上有期徒刑，若科以法定最低刑度，猶
    嫌過重，有傷一般國民對法律之情感，被告依前揭情況所示
    ，其犯罪情狀顯可憫恕，認科最低刑度3 年仍嫌過重，爰依
    刑法第59條規定酌減其刑，並先加後減之，本院復審酌被告
    教育程度、家庭狀況等一切情狀，量處如主文所示之刑。
(四)、扣案之偽造紙鈔13張（編號為EB716163JR之千元偽鈔3 張、
    編號為LM564646XQ之千元偽鈔4 張、編號為LM564225XQ之千
    元偽鈔2 張、編號為LM564242XQ之千元偽鈔4 張），均為偽
    造之紙幣，不問屬於犯人與否，均應依刑法第200 規定宣告
    沒收。
四、應適用之法律：
(一)、刑事訴訟法第299 條條第1 項前段。
(二)、刑法第196 條第1 項後段、第200 條、第47條第1 項、第59
    條，刑法施行法第1 條之1 。
本案經檢察官甲○○到庭執行職務。
中　　華　　民　　國　　96　　年　　4 　　月　　25　　日
                  刑事第四庭    審判長法  官  吳福森
                                      法  官  曾鴻文
                                      法  官  李秋瑩
以上正本證明與原本無異。
如不服本判決，應於判決送達後10日內向本院提出上訴狀（須附
繕本）。
                                      書記官　邱明通
中　　華　　民　　國　　96　　年　　4 　　月　　26　　日
附錄本案論罪科刑法條全文：
中華民國刑法第196條
行使偽造、變造之通用貨幣、紙幣、銀行券，或意圖供行使之用
而收集或交付於人者，處3 年以上10年以下有期徒刑，得併科5
千元以下罰金。
收受後方知為偽造、變造之通用貨幣、紙幣、銀行券而仍行使，
或意圖供行使之用而交付於人者，處 5 百元以下罰金。
第 1 項之未遂犯罰之。
